【裁判字號】    92,上訴,323
【裁判日期】    920424
【裁判案由】    違反槍砲彈藥刀械管制條例
【裁判全文】
臺灣高等法院臺中分院刑事判決                  九十二年度上訴字第三二三號
    上  訴  人
    即  被  告  甲○○
右上訴人因違反槍砲彈藥刀械管制條例案件，不服臺灣台中地方法院九十一年度訴緝
字第六０三號中華民國第一審判決（起訴案號：臺灣台中地方法院檢察署九十年度偵
字第一一三八七號），提起上訴，本院判決如左：
    主      文
上訴駁回。
    事      實
一、甲○○前曾於民國（下同〕七十八年間因違反懲治盜匪條例案件，經本院判處有
    期徒刑十年確定，經送監執行於八十三年二月七日假釋出監，嗣於八十八年十二
    月八日假釋期滿未經撤銷假釋視為執行完畢，猶不知悔改；其於九十年五月三日
    下午三時許，在臺中市○區○○街二段六之十六巷四三號住處，明知音為「紀榮
    欽」（真實姓名、年籍均不詳）之成年男子，委託其暫代為保管藏放，以便日後
    再取回之仿ＢＥＲＥＴＴＡ廠半自動手槍製造之金屬玩具手槍換裝土造金屬槍管
    改造而成之改造手槍一枝（含彈匣一個，槍枝管制編號0000000000號
    ），係一機械性能良好，可擊發適用子彈具殺傷力之改造手槍、另土造子彈六顆
    亦具有殺傷力（具直徑約九ｍｍ之金屬彈頭，本係八顆，但其中二顆不具殺傷力
    ）（下簡稱系爭槍彈），竟仍基於寄藏可發射子彈具有殺傷力改造手槍及具殺傷
    力土造子彈之犯意，將上開均具殺傷力之改造手槍槍身一枝、土造子彈六顆、彈
    匣一個及未具殺傷力之二顆土造子彈，藏放在上址住處屋後陽台塑膠桶內，而起
    未經許可，寄藏該具有殺傷力之改造手槍一枝及土造子彈六顆。嗣於九十年五月
    十五日下午二十一時許，為警接獲線報持搜索票至上址搜索而查獲，並扣得上揭
    仿ＢＥＲＥＴＴＡ廠半自動手槍製造之金屬玩具手槍換裝土造金屬槍管改造而成
    之改造手槍一枝（含彈匣一個，槍枝管制編號0000000000號）及上開
    土造子彈八顆（均具直徑約九ｍｍ之金屬彈頭，但其中二顆經鑑驗試射結果無法
    擊、不具殺傷力）。
二、案經臺中市警察局第三分局報請臺灣臺中地方法院檢察署檢察官偵查起訴。
    理  由
一、訊據被告甲○○固坦承系爭槍彈係其友人「紀榮欽」攜帶至其住處並於右揭時、
  地為警在其屋後陽台塑膠桶內被警查獲之事實不諱，惟否認有何寄藏系爭槍彈之
    犯行，於原審辯稱：系爭槍彈係伊友人「紀榮欽」所有，九十年五月三日「紀榮
    欽」到伊家中要介紹伊工作時，將包有系爭槍彈之包包帶來而遺留在桌上，當時
    伊並不知那是改造手槍及子彈，且有告知「紀榮欽」要記得帶回去，但「紀榮欽
    」答稱等會兒再回來拿，後來為何該包槍彈會放到伊住處屋後陽台塑膠桶內，伊
    實在不知道，伊懷疑可能係有人故意栽贓；於本院則辯稱當時警員查到槍、彈時
    ，因「紀榮欽」曾經拿過一個包包至伊住處，就是警察查到的那個包包，伊並不
    知道裡面是裝槍、彈云云。經查：
    (1)右開槍彈係被告名為「紀榮欽」之朋友所有，於九十年五月三日「紀榮欽」將
      包有系爭槍彈之包包拿至伊住處等情，迭經被告供承在卷；其於檢察官偵訊中
      復明白供稱：（警方在五月十五日下午二十一時在臺中市○區○○街二段六之
      十六巷四三號後面陽台查到手槍及子彈八發？）是的，東西不是我的，是「紀
      榮欽」的。（為何會放在你那裡？）因為他母親住院，在五月一日向我借十萬
      在五月三日下午三時把手槍及子彈交給我，他說先放在我這邊，我就把東西放
    在我住處後方陽台塑膠桶裡面；（是否有拿該槍及子彈試射？）我沒有拿去試
      射等語（參見九十年度核退字第九二八號偵查卷宗第十二頁）；被告嗣雖辯稱
      該槍彈係「紀榮欽」於九十年五月三日下午三時左右拿來放在桌上的，伊有叫
      他拿走，他說等會兒再來拿回，直到警方到達伊才知道「紀榮欽」未拿走云云
      ；另證人鄧錫璜亦證稱當天伊有看到「紀榮欽」拿紙袋放在桌上，被告有叫他
      拿回去等語（原審第一八五二卷第二宗第十二頁）；然證人即警員范剛貴已於
      原審證實槍彈被查獲當時係以白色塑膠袋包裝（原審卷第二宗第二十六頁），
      並有現場拍攝之照片足參（同前偵卷第二十二頁）；與被告所稱係以花色小提
      包裝或紙袋包裝已有不合，被告於原審復供稱「紀榮欽」係五月三日來伊住處
      ，伊與「紀榮欽」不是很熟的朋友，是朋友介紹的，「紀榮欽」向伊借十萬元
      ，伊再向人借錢轉借給「紀榮欽」，伊家中只有伊太太及小孩在家，伊家人均
      不可能去移動該包槍彈等語（見原審第一八五二號卷第十二頁、訴緝卷第六十
      頁、第六十一頁）；果爾，被告與「紀榮欽」既非熟識之朋友，十萬元之借款
      又非少數，被告豈有可能在無任何債權擔保下，平白出借該十萬元予「紀榮欽
      」？扣案之槍彈又何以無端由桌上改放在陽台之塑膠桶內？且被告見「紀榮欽
      」帶來一包不明東西，在彼此不識，互信基礎仍不足下，何以未執意要求「紀
      榮欽」務把來歷不明之包包帶走？由是可知被告於偵查中自白系爭槍彈係「紀
      榮欽」拿來交伊寄藏等情，當係事實，否則被告豈有未積極向「紀榮欽」追討
      債務之理！
    (2)證人即與被告同時為警查獲之吳漢清於警局中已證實：該改造手槍及子彈八發
      被告告訴他係綽號「小紀」之男子放的（同前偵卷第十五頁）；其於偵訊中則
      改證稱系爭槍彈係被告甲○○所有（參見九十年度偵字第一一三八七號偵查卷
      宗第五四頁）；雖證人吳漢清就該槍、彈是否為被告本人所有，前後供述互有
      不同，但證人吳漢清係在被告案發住處目擊該槍枝、子彈，故推認該槍、彈應
      屬被告所有，衡情亦屬可能。茲被告復否認該槍、彈為其所有，故不能以證人
      吳漢清之證詞率認該槍、彈即為被告所有，固不待言。但由證人吳漢清前開證
      詞之內容，亦足知該槍、彈在警察查獲當時，係在被告實力支配之占有中，蓋
      該槍彈既為「小紀」所有，竟從五月三日放至五月十五日案發當日，迄未見「
      小紀」前來取回，而仍由被告在自家中藏放保管，足見被告應係受「紀榮欽」
      之託而為其寄藏該槍枝無訛。此外，本件復有上揭仿ＢＥＲＥＴＴＡ廠半自動
      手槍製造之金屬玩具手槍換裝土造金屬槍管改造而成之改造手槍一枝（含彈匣
      一個，槍枝管制編號0000000000號）及土造子彈（具直徑約九ｍｍ
      之金屬彈頭，共八顆其中二顆不具殺傷力）扣案可資佐證；並有現場照片七幀
      、員警製作之現場圖二紙附卷可稽。且系爭槍彈經檢察官送請內政部警政署刑
      事警察局鑑驗結果認為：改造手槍壹支（槍枝管制編號000000000
      0號），係仿ＢＥＲＥＴＴＡ廠半自動手槍製造之金屬玩具手槍換裝土造金屬
      槍管改造而成之改造手槍，機械性能良好，可擊發適用子彈，認具殺傷力。另
      送鑑改造子彈捌顆，實均係土造子彈（具直徑約九ｍｍ之金屬彈頭），採樣參
      顆試射結果：貳顆，可擊發，認具殺傷力；壹顆，無法擊發，認不具殺傷力。
      嗣經原審將其餘未經試射之子彈，再送內政部警政署刑事警察局鑑驗，經實
      際試射結果：肆顆，可擊發，認具殺傷力；壹顆，無法擊發，認不具殺傷力。
      此分別有該局九十年五月二十一日刑鑑字第六七九二三號鑑驗通知書及九十一
      年六月六日刑鑑字第○九一○一三一一五四○函在卷可稽（見九十一年度偵字
      第一一三八七號偵查卷宗第四五頁及原審訴字卷第二宗第八十七頁），從而本
      件事證已臻明確，被告事後翻異前詞，改稱伊不知包包內是槍、彈、無非事後
      迴避之詞，不足採信，其犯行至堪認定。
    (3)至被告雖於原審另又辯稱伊於九十年五月十六日之警訊筆錄雖有供稱系爭槍彈
      係「紀榮欽」拿來供伊抵押抵償十萬元之欠款等語，惟該警訊筆錄係以先製作
      筆錄再錄音之方式製作而成，應不可採云云，然如前述，本件事證已明，且該
      次警訊筆錄本院並未採為認定事實之基礎，無礙於被告犯行之認定（最高法院
      八十八年度台上字第三七六二號判決及臺灣高等法院九十年度法律座談會第三
      十三則提案參照），附此敘明。
二、核被告甲○○未經許可，寄藏可發射子彈具殺傷力之改造手槍及具有殺傷力之土
    造子彈行為，係犯槍砲彈藥刀械管制條例第十一條第四項之未經許可，無故寄藏
    可發射子彈具殺傷力之改造手槍罪及同條例第十二條第四項之未經許可，寄藏土
    造子彈罪。又寄藏行為本質上包括持有行為，被告甲○○以寄藏之意思而持有前
    述改造手槍及土造子彈，其持有槍枝及子彈之行為，為寄藏之當然結果，均不另
    論罪（最高法院七十四年度台上字第三四○○號判例意旨參照）。另被告以一寄
    藏行為同時觸犯未經許可，寄藏可發射子彈具有殺傷力之改造手槍罪及未經許可
    寄藏土造子彈罪，為想像競合犯，應從一重之未經許可，寄藏可發射子彈具有殺
    傷力之改造手槍罪處斷。再原審審理時，被告之選任辯護人雖另辯稱被告已供稱
    系爭槍彈係紀榮欽所有，其行為應有槍砲彈藥刀械管制條例第十八條減免其刑之
    適用云云，惟按同條例第四項規定必須於偵查或審判中自白，並供述全部槍械、
    彈藥之來源及去向，因而查獲或因而防止重大危害治安事件之發生者，始能減免
    其刑，被告僅籠統指稱該槍、彈係音為「紀榮欽」或外號「小紀」者交給他保管
    ，並未提供其真實之姓名年籍以供查證，顯不符合上揭減刑之要件，併予敘明。
    又被告前曾於七十八年間因違反懲治盜匪條例案件，經本院判處有期徒刑十年確
    定，經送監執行於八十三年二月七日假釋出監，後於八十八年十二月八日假釋期
    滿未經撤銷假釋視為執行完畢，此有臺灣臺中地方法院檢察署刑案資料查註紀錄
    表及臺灣高等法院被告全國前案紀錄表各一份在卷足憑，其於五年以內再犯本件
    有期徒刑以上之罪，為累犯，應依刑法第四十七條之規定，加重其刑。原審因之
    予以論科，並審酌被告素行不佳，明知寄藏手槍及子彈係違法行為，竟仍代他人
    寄藏具有殺傷力之改造手槍及子彈，嚴重影響社會治安狀況及人民生活安寧，惡
    性非輕，及其受託寄藏持有該改造手槍、改造子彈期間，並未以之作為犯罪工具
    、受託寄藏改造手槍、改造子彈之數量及犯罪後之態度等情狀，量處有期徒刑一
    年六月併科罰金新台幣十五萬元，並就併科罰金部分諭知易服勞役之折算標準，
    又詳述扣案之具有殺傷力之仿ＢＥＲＥＴＴＡ廠半自動手槍製造之金屬玩具手槍
    換裝土造金屬槍管改造而成之改造手槍一枝（含彈匣一個，槍枝管制編號000
    0000000號），係屬違禁物，應依刑法第三十八條第一項第一款之規定宣
    告沒收。另扣案之原具殺傷力之土造子彈六顆（具直徑約九ｍｍ之金屬彈頭，本
    係八顆，經鑑驗後認其中六顆具有殺傷力，其中二顆不具殺傷力），業經鑑驗機
    關試射而僅剩餘彈殼，已失其子彈之結構及性能，不具殺傷力，堪認已非屬違禁
    物；及另扣案之原不具殺傷力之土造子彈二顆（具直徑約九ｍｍ之金屬彈頭），
    亦經鑑驗機關試射而僅剩餘彈殼，非屬違禁物，均毋庸為沒收之諭知，另又敘明
    槍砲彈藥刀械管制條例第十九條之有關保安處分強制工作之規定，業經總統於九
    十年十一月十四日公布修正廢止，同年月十六日生效，依刑法第二條第二項保安
    處分適用裁判時法律之規定，自無需再對被告甲○○為保安處分之宣告，其認事
    用法及量刑均無不合，被告上訴空言否認犯罪核屬無據，其上訴為無理由，應予
    駁回。
據上論結，應依刑事訴訟法第三百六十八條，判決如主文。
本案經檢察官乙○○到庭執行職務。
中      華      民      國      九十二      年    四    月    二十四    日
                                臺灣高等法院臺中分院刑事第七庭
                                      審判長法  官  林  榮  龍
                                            法  官  江  錫  麟
                                            法  官  謝  說  容
右正本證明與原本無異。
如不服本判決應於收受送達後十日內向本院提出上訴書狀，其未敘述上訴之理由者並
得於提起上訴後十日內向本院補提理由書（均須按他造當事人之人數附繕本）。
                                      書記官  金  珍  華
中      華      民      國      九十二   年       四      月   二十五   日
附錄條文：
槍砲彈藥刀械管制條例第十一條（製造、販賣或運輸其他槍砲罪）
未經許可，製造、販賣或運輸第四條第一項第一款所稱其他可發射金屬或子彈具有殺
傷力之各式槍砲者，處五年以上有期徒刑，併科新臺幣一千萬元以下罰金。
未經許可，轉讓、出租或出借前項所列槍砲者，處三年以上十年以下有期徒刑，併科
新臺幣七百萬元以下罰金。
意圖供自己或他人犯罪之用，而犯前二項之罪者，處無期徒刑或七年以上有期徒刑，
併科新臺幣一千萬元以下罰金。
未經許可，持有、寄藏或意圖販賣而陳列第一項所列槍砲者，處一年以上七年以下有
期徒刑，併科新臺幣七百萬元以下罰金。第一項至第三項之未遂犯罰之。
槍砲彈藥刀械管制條例第十二條（製造、販賣或運輸子彈罪）
未經許可，製造、販賣或運輸子彈者，處一以上七年以下有期徒刑，併科新臺幣五百
萬元以罰金。
未經許可，轉讓、出租或出借子彈者，處六月以上五年以下有期徒刑，併科新臺幣三
百萬元以下罰金。
意圖供自己或他人犯罪之用，而犯前二項之罪者，處三年以上十年以下有期徒刑，併
科新臺幣七百萬元以下罰金。
未經許可，持有、寄藏或意圖販賣而陳列子彈者，處五年以下有期徒刑，併科新臺幣
三百萬元以下罰金。
第一項至第三項之未遂犯罰之。
                                                                        Ａ


司法院資訊處製作；財團法人民間司法改革基金會備份。
